最高法院刑事判決　　　　　　　　　　　　　　　八十八年度台上字第七三九八號
　　上　訴　人　甲○○
右上訴人因張文雄等自訴毀損建築物案件，不服台灣高等法院中華民國八十六年十月
二十四日第二審更審判決（八十六年度重上更(三)字第一九○號，自訴案號：台灣台北
地方法院八十二年度自字第九三七號），提起上訴，本院判決如左：
    主  文
上訴駁回。
    理  由
本件原判決認定：上訴人甲○○明知其母江黃玉蜜所有台北市○○區○○街二八七號
房屋（建號八二九），於民國六十八年一月二十二日，業由其設定抵押權新台幣（下
同）一百五十萬元予張文雄及王文祥（各二分之一），用以擔保其所欠負張、王二人
之借款六十萬元，同年月二十五日，再將上開房屋，以買賣為原因，移轉登記予張文
雄及王文祥（應有部分各二分之一），用以抵償上開債務，前開抵押權則因混同而消
滅，張、王二人並同意將該房屋由上訴人繼續居住，但其他租金及房屋稅捐仍由甲○
○繳納。上訴人竟意圖為自己不法之所有，於七十六年間竟隱瞞該房屋已出售予張文
雄、王文祥之事實，而向冠德建設股份有限公司（下稱冠德公司）總經理劉新陸佯稱
：該房屋真正所有權人為其母江黃玉蜜，若冠德公司支付保證金供其還債，其仍有處
分權等語，使劉新陸陷於錯誤代理冠德公司，在台北市○○街與上訴人訂定合建契約
，並先後交付馬玉山（冠德公司董事長）名義，七十六年一月十六日，七十六年五月
十三日期，面額各十八萬元之支票二紙予上訴人，江某且基於合建契約於合建完成後
，可分得其中一戶。旋為申請建造執照，上訴人竟偽刻「張文雄」、「王文祥」印章
各乙枚，並偽造該二人之署押，偽造完成張文雄、王文祥名義於七十六年五月三十日
出具之「拆除原有房屋同意書」一份，交由不知情之劉新陸提出向台北市政府工務局
建築管理處申請建照執照，足以生損害於張文雄、王文祥。經台北市政府工務局建築
管理處審核文件齊備，於七十六年八月四日核發建造執照後，由冠德公司僱工拆除上
開房屋。嗣該合建契約完工後，上訴人於七十八年五月五日分得台北市○○街九十五
號房屋一戶，面積九十七平方公尺等情。係以上開事實，業據自訴人張文雄、王文祥
指訴甚詳，並有拆除前及合建完工後之建築改良物登記簿謄本二份存卷足憑，另有自
訴人張文雄、王文祥名義於七十六年五月三十日出具之拆除原有房屋同意書乙件在卷
可稽。訊據上訴人亦坦承因積欠自訴人等債款，而將其母江黃玉蜜所有上開房屋移轉
為自訴人等所有，所有權各二分之一，嗣由伊與冠德公司訂立合建契約，冠德公司支
付拆除補償金，並於合建契約完工後，分得房屋一戶等事實不諱。上訴人之母江黃玉
蜜所有之上開房屋，已移轉登記為自訴人張文雄、王文祥所有，所有權應有部分各二
分之一，有建物登記簿謄本可證；系爭之不動產，於移轉登記為自訴人等所有後，仍
由上訴人住用，此為雙方所不爭執。嗣後上訴人除居住二樓外，一樓係出租與他人使
用，事為自訴人等知悉，要求上訴人將每月租金一萬元交予自訴人等，此點業據自訴
人等陳明在卷，自訴人等主張上訴人所交付張文雄之十八萬元及交付王文祥之十五萬
元係上訴人代收之租金乙節，查與事理相符，且上訴人於六十八年一月二十二日以系
爭不動產為自訴人等設定第一順位一百五十萬元抵押權，此有建物登記簿謄本在卷足
憑，苟純為擔保債權，該一百五十萬元第一順位抵押權之設定即足，無移轉所有權登
記之必要；上訴人因房屋拆除，獲得補償金三十六萬元，合建房屋完成後，復獲分配
房屋一戶；而自訴人等毫無所獲，衡諸事理，自訴人等應無同意其所有房屋被拆除
建屋之可能。該件拆除房屋同意書上張文雄之印文，上訴人坦承係其代刻印章加蓋者
，而王文祥之印文，雖供述係由王文祥之妻謝清麗所加蓋，但張文雄否認有囑意上訴
人代刻其印章及使用，謝清麗否認有在該同意書上加蓋其夫印章，上訴人空言主張，
不足採信。綜合上開事證，上訴人犯行明確，堪以認定，為其所憑之證據及認定之理
由。而以上訴人否認犯罪，及所為辯解，為無可取，亦經依據卷內訴訟資料，予以指
駁。並說明建築商冠德公司在該處興建大樓，拆除基地上舊有房屋，於申請建築執照
時，有七紙同意書附卷，各紙同意書，係統一打印製作者，僅同意人之姓名及住所部
分，係手寫者（見上訴卷第七十九至八十五頁），手寫部分，經法務部調查局鑑定系
爭房屋拆除同意書與另五件筆跡相同，與另一件筆跡不同，而此僅可證明係建商先印
妥同意書內容，先填寫立同意書人之姓名、住所後，再交由房屋所有人蓋章而已。是
以本件偽造文書之關鍵，在於系爭同意書上張文雄、王文祥之簽章，是否偽造﹖空白
同意書係如何作成，與其犯罪成立，尚無直接關係，冠德公司總經理劉新陸既經結證
係上訴人提供該簽章後之同意書，上訴人亦不諱其事，並供承係簽署張文雄姓名及蓋
章等情，即無再重複傳喚證人劉新陸必要之理由。核上訴人所為，係犯刑法第二百十
六條、第二百十條行使偽造私文書罪、第三百三十九條第一項詐欺罪及第三百五十三
條第一項毀損建築物罪，偽造署押、偽刻印章，為偽造私文書之階段行為，偽造後持
之行使，行使之高度行為，吸收偽造之低度行為，一行為同時侵害被害人張文雄、王
文祥二人法益，為想像競合犯，所犯三罪間，有方法結果牽連關係，應從一重之毀損
建築物罪論處，因而撤銷第一審判決，適用上開法條、及同法第五十五條、第二百十
九條，罰金罰鍰提高標準條例第一條各規定，論以上訴人毀損他人建築物罪，審酌其
犯罪一切情狀，量處有期徒刑十月；該件拆除原有房屋同意書上，偽造之「張文雄」
、「王文祥」之署押及印文，併為沒收之宣告。並以上訴人之犯罪時間在七十九年十
月三十一日以前，合於中華民國八十年罪犯減刑條例規定之減刑條件，併適用該條例
第二條第一項第二款乙類(三)、第八條，將所宣告之刑減為有期徒刑五月。經核於法尚
無違誤。上訴意旨置原判決之明確論斷說明於不顧，仍執陳詞，否認犯罪，對原判決
採證認事之合法行使職權事項，及原判決已經指駁不採之辯解，砌詞漫指原判決違法
，非有理由，應予駁回。
據上論結，應依刑事訴訟法第三百九十六條第一項，判決如主文。
中      華      民      國    八十八    年     十二     月    二十三    日
                              最高法院刑事第四庭
                                  審判長法官  黃  劍  青
                                        法官  劉  敬  一
                                        法官  林  增  福
                                        法官  邵  燕  玲
                                        法官  李  伯  道
      右正本證明與原本無異
                                              書  記  官
中      華      民      國    八十八    年     十二     月    二十九    日
